【裁判字號】    98,交聲,3190
【裁判日期】    981231
【裁判案由】    聲明異議
【裁判全文】
臺灣高雄地方法院交通事件裁定        98年度交聲字第3190號
原處分機關  高雄市政府交通局
異  議  人
即受處分人  甲○○
上列異議人即受處分人因違反道路交通管理處罰條例案件，對於
高雄市政府交通局民國98年11月20日所為之處分（原處分案號：
高市交裁字第裁32-B00000000號），聲明異議，本院裁定如下：
    主  文
原處分撤銷。
甲○○不罰。
    理  由
一、異議意旨略以：異議人即受處分人甲○○於民國98年6 月23
    日，向址設高雄市○○區○○路201 號之隆誠機車行（負責
    人：許義成），購買車牌號碼CL6-987 號重型機車，並向高
    雄市監理處辦理過戶登記，而經該處發給過戶登記書表示前
    車主並無欠費或其他交通違規事項。未料異議人於98年11月
    27日，收到本件違反道路交通管理事件裁決書，表示上開機
    車於98年4 月26日凌晨有交通違規情事，因而處罰吊扣異議
    人上開機車牌照3 個月。然異議人並不認識違規之原車主，
    且辦理過戶登記時，高雄市監理處亦未告知有此交通違規情
    事，如今需異議人承擔原車主之罰責，實屬冤枉，爰依法提
    出異議，請求撤銷原處分等語。
二、按汽車駕駛人，駕駛汽車有（一）在道路上蛇行，或以其他
    危險方式駕車；（二）行車速度，超過規定之最高時速60公
    里以上；（三）拆除消音器，或以其他方式造成噪音等情形
    之一者，處新臺幣（下同）6000元以上2 萬4000元以下罰鍰
    ，並當場禁止其駕駛。2 輛以上之汽車共同違反前開規定，
    或在道路上競駛、競技者，處汽車駕駛人3 萬元以上9 萬元
    以下罰鍰，並當場禁止其駕駛及吊銷其駕駛執照，道路交通
    管理處罰條例第43條第1 項、第3 項分別定有明文。又汽車
    駕駛人有道路交通管理處罰條例第43條第1 項第1 、2 款或
    同條第3 項行為者，並吊扣該汽車牌照3 個月，該條例第43
    條第4 項前段亦規定甚明。而上開道路交通管理處罰條例第
    43條第4 項前段之規定，於汽車非其駕駛人所有時，依該規
    定之文義解釋，所謂「吊扣『該』汽車牌照」，自係指「該
    危險駕駛之汽車牌照」，而汽車駕駛人非必為汽車所有人，
    實屬一般社會常態，法文既非明定「吊扣該駕駛人所有之汽
    車牌照」，則不問汽車駕駛人與汽車所有人是否為同一人，
    自均應加以處罰。此由上開條例同條第4 項後段規定「經受
    吊扣牌照之汽車『再次提供』為違反第1 項第1 款或前項行
    為者，沒入該汽車」，益見本條項汽車所有人不以與汽車駕
    駛人為同一人為限，否則即無「再次提供」可言。又自立法
    意旨觀之，汽車駕駛人有危險駕車行為，嚴重危害道路交通
    安全，甚且可能涉及刑法公共危險罪責，情節非輕。是除處
    以高額罰鍰並當場禁止其駕駛外，另應吊扣該危險駕駛車輛
    之汽車牌照3 個月，藉此督促汽車所有人勿輕易提供車輛與
    可能危險駕駛之人，以遏止嚴重違規，確保公眾生命、身體
    、財產之安全。據此，本條項關於吊扣汽車牌照之處罰，自
    不以汽車駕駛人與汽車所有人係同一人為限，縱汽車所有人
    另有其人，仍應為本條項所規範之受罰主體。次按，違反行
    政法上義務之行為非出於故意或過失者，不予處罰，行政罰
    法第7 條定有明文。此項實體法上責任成立之條件，除另有
    明文規定者外，自應一體適用。因此，上開吊扣汽車牌照之
    處罰雖以汽車所有人為受罰主體，但仍須汽車所有人對於提
    供車輛給汽車駕駛人使用有故意或過失為限。
三、經查，車牌號碼CL6-987 號重型機車，於98年4 月26日凌晨
    3 時20分許，由某不詳之人駕駛時，為警發現有與其他機車
    併駛於高雄市○○路、博愛路及闖紅燈之危險駕駛行為，因
    而於98年7 月7 日，予以開單舉發，嗣經高雄市政府交通局
    依道路交通管理處罰條例第43條第4 項之規定，以上開機車
    於裁決時之所有人即異議人為受處分人，而為吊扣上開重型
    機車牌照3 個月之處分等事實，有本件舉發違反道路交通管
    理事件通知單、違反道路交通管理事件裁決書附卷可稽，固
    堪認定。然依據前開車牌號碼CL6-987 號重型機車車主之歷
    史查詢資料所示，上開交通違規情事發生時，該機車之所有
    人為張舜翔，嗣於98年6 月3 日，該機車過戶登記與許義成
    ，之後再於98年6 月23日，由異議人向許義成買受該機車，
    並過戶登記至異議人名下。準此，本件交通違規情事發生時
    ，異議人既非上開機車所有人，其即無從預見、避免該機車
    為其他人駕駛產生違規行為，自無何因故意或過失而有違反
    行政法上義務之行為可言，依據前開說明，要難以該機車有
    前揭交通違規情事，而予處罰異議人。
四、依卷附高雄市政府交通局98年12月16日高市交裁字第098006
    1253號函所示，原處分機關雖以道路交通管理處罰條例第85
    條第2 項規定為據，而認本件處罰異議人並無違誤。惟按，
    道路交通管理處罰條例第85條第2 項係規定「本條例之處罰
    ，其為吊扣或吊銷車輛牌照者，不因『處分後』該車輛所有
    權移轉、質押、租賃他人或租賃關係終止而免於執行」，而
    本件車輛所有權移轉之事實，係發生在原處分機關為處分之
    前，業如前述，是本件情形與上開規定之文義不相符合，已
    難認得以該規定作為處分異議人之依據。況且，就監理實務
    層面觀之，於處罰機關為處分後，相關之交通違規事件即會
    登載於有關機關之電腦系統予以列管，是買受人買受車輛而
    辦理過戶登記時，得藉此知悉其買受之車輛是否有受吊扣或
    吊銷車輛牌照之處分，進而決定是否仍買受該車輛、承擔日
    後吊扣或吊銷車輛牌照之處罰；反之，於處罰機關尚未為處
    分時，相關之交通違規事件是否已登載列管，則未必然，以
    本件而言，依前開高雄市政府交通局98年12月16日高市交裁
    字第0980061253號函所示，係於98年7 月21日方登載於電腦
    加以列管，準此，異議人於98年6 月23日買受上開機車而辦
    理過戶登記時，實難知悉其買受之上開機車日後會遭裁處吊
    扣車輛牌照之處分，無從藉此決定是否仍買受該車輛、承擔
    日後吊扣車輛牌照之處罰，足徵本件情形，要與道路交通管
    理處罰條例第85條第2 項規定之情狀相異甚多，是亦無準用
    該規定而處罰異議人之餘地。至於原處分機關上開函文中所
    稱，若本件未處罰異議人，難以防止原車主於交通違規案件
    登載列管之前，藉過戶方式而逃避行政處分之作為乙節，然
    原處分機關所為之前開處分，實際上是否果能達成其所稱之
    上開行政目的？或僅係單純處分無辜買受該機車之異議人？
    實非無疑；況上開行政目的，非不得以其他行政作為（例如
    於交通違規行為發生後，儘早開單舉發，並予登載列管），
    或修法以其他方式處分原車主等手段，予以達成，實無由違
    背行政罰法第7 條之明文，而予處罰未有故意或過失而生違
    反行政法上義務行為之異議人。
五、綜上所述，原處分機關所為之前揭處分，顯已逾越道路交通
    管理處罰條例之規範範圍，而屬違法處分，是異議人提出本
    件聲明異議，為有理由，自應由本院將原處分撤銷，另諭知
    異議人不罰。
六、據上論斷，應依道路交通案件處理辦法第20條前段，裁定如
    主文。
中    華    民    國    98    年    12    月    31    日
                  交通法庭  法  官  陳君杰
以上正本證明與原本無異。
如不服本裁定，應於收受送達後5 日內向本院提出抗告狀。
中    華    民    國    98    年    12    月    31    日
                            書記官  紀龍年

司法院資訊處製作；財團法人民間司法改革基金會備份。
